【裁判字號】    97,事聲,110
【裁判日期】    971229
【裁判案由】    支付命令
【裁判全文】
臺灣桃園地方法院民事裁定             97年度事聲字第110號
異  議  人
即債權  人  中泰宏園大廈管理委員會
法定代理人  乙○○
相  對  人
即債務  人  甲○○
上列異議人對債務人聲請發支付命令事件，對於本院司法事務官
於民國97年11月18日所為之處分 (97年度司促字第38653號支付
命令裁定)提出異議，本院裁定如下：
    主  文
原處分撤銷。
    理  由
一、按當事人對於司法事務官處理事件所為之終局處分，得於處
    分送達後10日之不變期間內，以書狀向司法事務官提出異議
    。司法事務官認前項異議有理由時，應另為適當之處分；認
    異議為無理由者，應送請法院裁定之。法院認第1 項之異議
    為有理由時，應為適當之裁定；認異議為無理由者，應以裁
    定駁回之。前項裁定，應敘明理由，並送達於當事人，民事
    訴訟法第240 條之4 第1 項前段、第2 項、第3 項、第4 項
    分別定有明文。又「支付命令之聲請，應表明下列各款事項
    ：(一)當事人及法定代理人。(二)請求之標的及其數量。(三)請求
    之原因事實。其有對待給付者，已履行之情形。(四)應發支付
    命令之陳述。(五)法院。」同法第511 條亦設有規定。
二、本件異議人前以：伊係中泰宏園大廈管理委員會，相對人即
    債務人甲○○係伊所屬之區分所有權人，依中泰宏園大廈新
    版住戶規約，區分所有權人每月應繳納管理費1,305 元，而
    債務人自民國96年2 月起至97年10月止，共積欠21個月管理
    費27 ,405 元未繳，含利息百分之五及支付命令費用1,000
    元共計29,775元，爰依督促程序聲請本院對債務人發支付命
    令。
三；按支付命令之聲請，除應表明當事人及法院外，衹須表明請
    求之標的並其數量及請求之原因、事實，以及應發支付命令
    之陳述，此觀民事訴訟法第511 條之規定自明。因債務人依
    同法第516 條對支付命令得不附理由提出異議，故債權人在
    督促程序就其所主張之事實毋庸舉證（最高法院61年台抗字
    第407 號判例及73年度台上字第3096號判決意旨參照）。本
    件異議人於支付命令聲請狀已表明其係中泰宏園大廈管理委
    員會，債務人為其所屬之區分所有權人，債務人自96年2 月
    至97年10月，欠繳管理費21個月，每月金額為1,305 元，合
    計27,405元等詞，已具體表明請求之標的及數量及請求之原
    因事實，並提出存證信函、公寓大廈管理組織報備證明、中
    泰宏園大廈新版住戶規約等為證，已難謂不合於前開支付命
    令聲請之程式。雖異議人關於支付命令聲請程序費用1,000
    元係加入其所請求之總金額29,775元中，而與一般係以「聲
    請程序費用由債務人負擔」之聲明方式不同，惟異議人於97
    年11月12日補充書狀中已陳明該1,000 元係「賠償督促程序
    費壹千元」，已可得知該1,000 元係本件聲請發支付命令之
    程序費用，其逕加入請求金額而為主張雖有不妥，然尚非不
    明確事項。又異議人除所請求之管理費27,405元、程序費用
    1,000 元外，另請求「利息」1,370 元 (計算式：29,775-2
    7,405-1,000=1,370)，該部分之「遲延利息」究如何計算？
    法律上之依據如何？異議人並未為具體之表明，縱認該部分
    之請求為無理由，亦僅係一部請求無理由，不得據以駁回其
    全部請求。原審司法事務官以異議人未陳明請求金額之計算
    式，亦未陳明聲請狀請求原因事實欄所稱「支付命令壹千元
    」之依據，經命其補正，其雖於裁定期間內提出書狀，惟仍
    未陳明上開事項，其逾期未補正完全，於法不合而駁回其全
    部之聲請，尚有未合，異議意旨以債務人積欠管理費，經催
    告仍不給付，管理委員會自得訴請給付，管理委員會並無理
    由替債務人負擔程序費用1,000 元等語，指摘原處分不當求
    予撤銷，為有理由，應由本院撤銷原處分，由原審另為妥適
    之處分。
四、據上論結，本件異議為有理由，依民事訴訟法第240條之4第
    3項前段，裁定如主文。
中    華    民    國    97    年    12    月    29    日
                      民事第三庭  法  官  黃斯偉
上為正本係照原本作成。
如不服本裁定應於送達後10日內向本院提出抗告狀，並應繳納抗
告費用新台幣1,000元。
中    華    民    國    97    年    12    月    30    日
                                  書記官  古秋梅


司法院資訊處製作；財團法人民間司法改革基金會備份。
